臺灣臺南地方法院行政訴訟判決
111年度交字第35號
                                    111年9月28日辯論終結
原      告  張弘勳  

被      告  臺南市政府交通局

代  表  人  王銘德  
訴訟代理人  方正忻  
上列當事人間交通裁決事件，原告不服被告機關民國111年1月18
日南市交裁字第78-SYEF30203、78-SYEF30204號裁決，提起行政
訴訟，本院判決如下：
    主  文
一、原告之訴駁回。
二、訴訟費用新臺幣300元由原告負擔。
    事實及理由
一、程序部分：原告受合法通知，無正當理由未於言詞辯論期日
    到場，依行政訴訟法第236條、第218條，準用民事訴訟法第
    385條第1 項前段規定，經核無民事訴訟法第386條各款所列
    情形，爰依被告聲請，准由其一造辯論而為判決。
二、事實概要：原告於110年10月20日5時19分、20分許，駕駛車
    牌號碼000-0000號普通重型機車（下稱系爭機車），行經臺
    南市北區北安路一段與北成路口，以及北安路一段與安南區
    賢安街口，分別有「駕車行經有燈光號誌管制之交岔路口闖
    紅燈」行為，經臺南市政府警察局第五分局公園派出所（下
    稱舉發單位）員警製單舉發。嗣原告向被告提出申訴，被告
    請舉發單位調查結果，仍認原告有前揭違規行為，遂於111
    年1月18日以其違規事證明確，依道路交通管理處罰條例第5
    3條第1項及第63條第1項第3款規定，各裁處新臺幣1,800元
    ，並各記違規點數3點。原告不服，遂提起本訴訟。
三、原告主張略以：
　㈠惟查，原告行經北安路一段與北成路口，記憶所及係在黃燈
    尚未轉換為紅燈之際，快速行駛經過，並未有闖紅燈之違規
    ，尚祈鈞院審視警員之採證錄影紀錄，詳為查明。
　㈡被告所指原告於北安路二段與賢安街口第二次闖紅燈之違規
    行為，其指控亦非事實，且處分亦有違反憲法上比例原則，
    難謂適法。茲分述如次：
    ⒈原告係於北安橋上之下坡路段遭警員告知闖紅燈應停車受
      檢，而原告受告知後並無逃避受檢之意圖（因當時處於險
      降坡路段，原告表示停到平坦空曠處再受檢，警員亦表示
      同意，原告下橋後亦確實立即停車受檢），豈有可能於停
      車受檢前，又再次闖紅燈後再停車受檢之理？而因北安橋
      橋面盡頭即係橫向賢安街，橋面盡頭至橫向賢安街口之間
      尚有一大片空曠地帶，為橋面及橋下道路之匯集處，原告
      下橋後即極欲尋求適宜地點停車受檢，遭警員指控又闖紅
      燈，亦感莫名，亦請鈞院能予詳查。
    ⒉再者，參酌司法院釋字第604號之解釋理由書意旨『立法者
      固得以法律規定行政機關執法人員得以連續舉發及隨同多
      次處罰之遏阻作用以達成行政管制之目的，但仍須符合憲
      法第23絛之比例原則及法律授權明確性原則。申言之，以
      連續舉發之方式，對違規事實繼續之違規行為，藉舉發其
      違規事實之次數，評價及計算其法律上之違規次數，並予
      以多次處罰，藉多次處罰之遏阻作用，以防制違規事實繼
      續發生，此種手段有助於目的之達成，對維護交通秩序、
      確保交通安全之目的而言，在客觀條件之限制下，更有其
      必要性及實效性。惟每次舉發既然各別構成一次違規行為
      ，則連續舉發之間隔期間是否過密，以致多次處罰是否過
      當，仍須審酌是否符合憲法上比例原則。』，依此解釋意
      旨，原告在經警員告知闖紅燈後（第一次)，因當時處於
      北安橋險降坡路段，在經徵得員警同意後，下橋即停到平
      坦空曠處再受檢，縱然在下橋後停車前，又有闖越賢安街
      口紅燈之客觀事實，但一則原告是急於到安全之地方停車
      受檢，無闖紅燈之意圖與認知，二則是北成路口至賢安街
      口，分處北安橋之首尾兩端，相隔僅約650公尺，依證一
      兩紙裁決書所載違規時間，均為05：24，顯示原告係在行
      駛不到一分鐘時間内，連續被罰兩次闖紅燈，而第二次的
      闖紅燈背景事實，係原告聽從警員指示為尋一安全地點停
      車接受檢查，主觀上係在守法而非違法，被告對原告第二
      次闖紅燈之處罰，明顯過苛而有違反憲法上之比例原則，
      應非適法。
　㈢並聲明：原處分撤銷，訴訟費用由被告負擔。
四、被告答辯則以：
　㈠本案經審視舉發單位錄影採證畫面（影片名稱：2021_1020_0
    51553_349）（違規時間為110年10月20日5時19分42秒至同
    時20分53秒許，詳乙證3舉發單位交（會）辦單員警回報內
    容，與乙證1舉發通知單違規時間約有4至5分鐘誤差）：
    ⒈影片時間2021/10/20 05：19：42〜05：19：51 員警駕駛警
      用機車行駛於原告後方，原告駕駛系爭車輛行駛於北安路
      一段，闖越北安路一段與北成路口紅燈號誌後，繼續行駛
      北安路一段。
    ⒉影片時間2021/10/20 05：20：51〜05：21：07 員警駕駛警
      用機車行駛於原告後方，原告駕駛系爭車輛行駛於北安路
      一段，闖越北安路一段與賢安街口紅燈號誌後，經員警從
      後方驅車上前示意原告靠路邊停車。
    上開畫面有舉發單位110年12月7日、111年1月27日南市警五
    交字第1100661143號及第0000000000號函檢附交（會）辦單
    影本1份、違規路線位置圖2份、錄影採證光碟1片可稽。
    依上開錄影畫面可知，原告駕駛系爭車輛行駛於北安路一段
    ，分別闖越北成路與賢安街兩個路口紅燈號誌直行，明顯危
    及來自橫向北成路與賢安街其他駕駛人之行車，以及行人之
    行進，揆諸上開法令規定及交通部函釋意旨，已構成闖紅燈
    處罰要件至明。是本案舉發單位依法製單舉發，並無違誤。
    原告所訴，並無理由，核不足採。
  ㈡被告並聲明：原告之訴駁回，訴訟費用由原告負擔。
五、本件事實概要欄所載之事實，除後列爭點外，業經兩造各自
    陳述在卷，兩造並分別提出如證據清單所示之證據。本件爭
    點厥為：原告駕駛系爭機車行經於臺南市北區北安路一段與
    北成路口，以及北安路一段與安南區賢安街口，是否有「駕
    車行經有燈光號誌管制之交岔路口闖紅燈」之違規行為？被
    告機關連續處罰原告是否適法？
六、本院之判斷：
　㈠應適用法令：
　⒈道路交通管理處罰條例：
　　⑴第53條第1項：汽車駕駛人，行經有燈光號誌管制之交岔路
      口闖紅燈者，處1,800元以上5,400元以下罰鍰。
　　⑵第63條第1項第3款：汽車駕駛人有下列各款所列條款之一
      者，除依原條款處罰鍰外，並予記點：…三、有第43條、
      第53條或第53條之一情形之一者，各記違規點數3點。　
　　⑶第85條之1第2項第1款：違反本條例之同一行為，依第7條
      之2逕行舉發後，有下列之情形，得連續舉發：一、逕行
      舉發汽車行車速度超過規定之最高速限或低於規定之最低
      速度或有違反第33條第1項、第2項之情形，其違規地點相
      距6公里以上、違規時間相隔6分鐘以上或行駛經過一個路
      口以上。但其違規地點在隧道內者，不在此限。
　⒉道路交通安全規則第102條第1項第1款：汽車行駛至交岔路口
    ，其行進、轉彎，應依下列規定：一、應遵守燈光號誌或交
    通指揮人員之指揮，遇有交通指揮人員指揮與燈光號誌並用
    時，以交通指揮人員之指揮為準。
　⒊道路交通標誌標線號誌設置規則：
　　⑴第170條第1項前段：停止線，用以指示行駛車輛停止之界
      限，車輛停止時，其前懸部分不得伸越該線。
　　⑵第206條第5款第1目：行車管制號誌各燈號顯示之意義如左
      ：…五、圓形紅燈㈠車輛面對圓形紅燈表示禁止通行，不得
      超越停止線或進入路口。
　⒋交通部82年4月22日交路字第009811號函示：
　　一、有關「闖紅燈」行為之認定，於「道路交通管理處罰條
        例」中並未見相關之解釋。另依「道路交通標誌標線號
        誌設置規則」第一百七十條第一項「停止線用以指示行
        駛車輛停止之界限，車輛停止時，其前懸部分不得伸越
        該線。」及同規則第二百零六條第一項第五款「車輛面
        對圓形紅燈表示禁止通行，不得超越停止線或進入路口
        。」若據此認定超越停止線即為闖紅燈，則一般大眾恐
        難以接受，亦非「道路交通管理處罰條例」當初立法精
        神。
    二、為促使駕駛人回歸於對標線之認知，同時兼顧執法技術
        層面與大眾接受程度，茲將面對圓形紅燈時超越停止線
        或闖紅燈之認定敘述如后提供參考：
      ㈠車輛面對圓形紅燈時仍逕予穿越路口至銜接路段，含左
        轉、直行、迴轉及右轉（依箭頭綠燈允許行駛者除外）
        即視為闖紅燈之行為。
      ㈡有繪設路口範圍者：車輛無視於紅燈警示，有穿越路口
        之意圖，而車身已伸入路口範圍亦視同闖紅燈；若僅伸
        越停止線而未達路口範圍者，則視為不遵守標線指示。
        （可以處罰條例第60條第3項之規定處分之）
      ㈢無繪設路口範圍者：以車輛無視於紅燈號誌，而有穿越
        路口之企圖，其車身並已伸越停止線並足以妨害其他方
        向人（若有行人穿越道）、車通行者亦以闖紅燈論處；
        若僅車身伸越停止線則以不遵守標線指示視之。
      ㈣目前交岔路口已繪設網狀黃線區者暫以該範圍視作路口
        ，未繪設者請公路主管機關依內政部警政署60年2月16
        日警署交字第00249號函之規定（該函已廢止）視路況
        車況繪設路口範圍。
　㈡經查，原告於110年10月20日5時19分、20分許，駕駛系爭機
    車，行經臺南市北區北安路一段與北成路口，以及北安路一
    段與安南區賢安街口有「駕車行經有燈光號誌管制之交岔路
    口闖紅燈」之違規行為，被告機關提出臺南市政府警察局第
    五分局110年12月7日、111年1月27日南市警五交字第110066
    1143號及第0000000000號函檢附交（會）辦單影本1份、違
    規路線位置圖2份、錄影採證光碟1片等件為證（本院卷第51
    至65頁）。經本院於111年9月28日當庭勘驗上開光碟，勘驗
    結果為：
  　　被告機關提供光碟1片，光碟內有3段影片檔，下就各該影
      片檔內容勘驗如下：
    ⒈「2021_1020_051553_349.MP4」影片檔：本段影片長5分0
      秒，由舉發員警身上之密錄器所拍攝，影片一開始時畫面
      顯示之時間為110年10月20日5時15分51秒（下僅略記載分
      、秒數），此時舉發員警與另一名員警各駕駛警用機車於
      北安路一段之加油站內停靠交談，交談至影片3分28秒（
      畫面時間19分19秒）才發動機車從加油站內駛出，並沿北
      安路一段往安南區方向行駛。影片3分51秒（畫面時間19
      分42秒）處時，可見到前方北安路與北成路路口處，北安
      路行向號誌已經顯示紅燈，且內側車道已經有汽車靜止停
      等紅燈，此時北安路機慢車道有一部機車仍持續往前行駛
      ，且經比對該機車與已停等紅燈汽車間之相對位置，可認
      定該機車尚在停等紅燈之汽車後方，惟該部機車未依燈號
      指示停等紅燈，反而於影片第3分52秒至4分2秒（畫面時
      間19分44至55秒）處闖紅燈穿越路口並駛上北安橋，舉發
      員警於影片4分5秒（畫面時間19分57秒）駛至路口後，與
      另一名員警決議要上前攔停該部機車，於是開始加速向前
      追躡，並於影片4分32秒（畫面時間20分24秒）處，於北
      安橋上追至該機車後方，此時可清楚見到該機車車號為00
      0-0000號（下稱系爭機車）。之後員警繼續跟在系爭機車
      後方下橋，於影片4分55秒（畫面時間20分47秒）處，可
      看到北安橋下與賢安街路口處之號誌，北安路行向為紅燈
      ，此後本段影片結束。
    ⒉「2021_1020_052052_350.MP4」影片檔：本段影片長5分0
      秒，畫面內容接續上段影片，影片一開始時畫面顯示之時
      間為110年10月20日5時20分51秒（下僅略記載分、秒數）
      ，影片一開始，原告駕駛系爭機車行駛到北安路與賢安街
      路口處前方，此時北安路之號誌仍為紅燈，原告與影片1
      秒（畫面時間20分52秒）處，未依號誌指示停等紅燈逕自
      闖紅燈穿越路口，舉發員警亦跟上去於影片第5秒（畫面
      時間20分56秒）處使用警鳴器、喇叭並示意攔停原告，雙
      方於影片17秒（畫面時間21分9秒）處於路旁停妥後告知
      原告闖了兩個紅燈，原告答稱不知道他有闖兩個紅燈。影
      片36至59秒（畫面時間21分27至49秒）處，員警詢問原告
      有無喝酒，並要求其對指揮棒型酒精探知器呼氣，測得原
      告並未飲酒。影片1分2秒（畫面時間21分53秒）起，另一
      名員警開始查詢原告個資，影片1分32秒（畫面時間22分2
      3秒）處，舉發員警又要求原告對指揮棒型酒精探知器呼
      氣，仍無酒精反應。之後員警於影片1分56秒至影片結束
      前（畫面時間22分47秒至25分50秒間），舉發員警均在製
      開舉發通知單，製開舉發通知單之過程中，原告以其沒有
      闖紅燈，以及他下橋時並未闖紅燈，是因為員警攔他才靠
      邊停車等語抗辯。
    ⒊「2021_1020_052552_351.MP4」影片檔：本段影片長5分0
      秒，畫面內容接續上段影片，影片一開始時畫面顯示之時
      間為110年10月20日5時25分51秒（下僅略記載分、秒數）
      ，此時員警仍在製開舉發通知單，一直製開至影片1分59
      秒（畫面時間27分50秒）處才製開完畢，之後員警請原告
      於舉發通單簽收聯上簽名，原告簽名後舉發員警將舉發通
      知單交給原告收受，並告知7天後可以超商繳納，而到案
      期限是到11月19日，之後舉發員警走回警用機車，並於影
      片3分5秒（畫面時間28分56秒）駕駛警用機車離開現場，
      此後影片則與本案無關。
    上開勘驗結果有本院111年9月28日言詞辯論筆錄在卷可稽；
    是以，原告確於110年10月20日5時19分、20分許，駕駛系爭
    機車，行經臺南市北區北安路一段與北成路口，以及北安路
    一段與安南區賢安街口時，在路口號誌顯為紅燈之狀態下，
    闖越停止線通過路口，而有「行經有燈光號誌管制之交岔路
    口闖紅燈」之違規行為無誤。至於原告稱其通過臺南市北區
    北安路一段與北成路口時，路口號誌顯示為黃燈云云，此部
    分經本院當庭檢視上開光碟內容，足以認定原告是於路口號
    誌已顯示為紅燈，且內側車道之其他車輛都禁止停等紅燈之
    狀態下，仍持續闖越停止線進入路口之情況。而原告行經北
    安路一段與安南區賢安街口處闖紅燈時，舉發員警此時方行
    駛於原告機車後方，舉發員警先見到原告於該路口闖紅燈之
    後，才於路口處使用警鳴器及喇叭攔停原告，並非原告所稱
    之經警方攔停後依警方指示靠邊停車才闖紅燈。
　㈢次按道路交通管理處罰條例第85條之1第2項第1款規定：「第
    7條之2之逕行舉發案件有下列情形之一者，得連續舉發：一
    、逕行舉發汽車行車速度超過規定之最高速限或低於規定之
    最低速度或有第33條第1項、第2項之情形，其違規地點相距
    6公里以上、違規時間相隔6分鐘以上或行駛經過一個路口以
    上。但其違規地點在隧道內者，不在此限。」。原告以其於
    通過北安橋前後短短650公尺，時間相距不到一分鐘，分別
    被舉發兩件闖紅燈，有違比例原則云云。惟經本院當庭檢視
    被告機關提出之錄影採證光碟內容，確認原告上開二件違規
    行為是在不同路口之違規行為，已符合道路交通管理處罰條
    例第85條之1第2項規定「行駛經過一個路口以上」得連續舉
    發之要件，故被告機關曾以111年7月15日南市交裁字第 111
    0905419A號函（本院卷第31、32頁），以及到庭後表示此二
    件闖紅燈違規，是在不同路口，且是舉發員警攔停舉發，被
    告機關依法連續處罰，尚屬有據。況且原告闖紅燈之違規行
    為，已嚴重侵害他行向車輛之路權，對於其他依號誌指示行
    駛之車輛行車安全產生嚴重影響，並提高事故發生之風險，
    舉發員警就此二件闖紅燈違規行為連續舉發，並無違反比例
    原則，被告以原裁決予以裁罰，亦無違誤。是原告主張本件
    連續舉發及處罰不合法，亦非可採。
　㈣綜上所述，原告於110年10月20日5時19分、20分許，駕駛系
    爭機車行經臺南市北區北安路一段與北成路口，以及北安路
    一段與安南區賢安街口，確有「駕車行經有燈光號誌管制之
    交岔路口闖紅燈」之違規行為，被告遂分別依道路交通管理
    處罰條例第53條第1項、第63條第1項第3款及違反道路交通
    管理事件統一裁罰基準表規定，各裁處原告罰鍰1,800元，
    並記違規點數3點，揆諸首揭規定，原處分並無違法，原告
    訴請撤銷為無理由，應予駁回。
七、本件第一審裁判費為300元，應由原告負擔，爰確定第一審
    訴訟費用額如主文第2項所示。
據上論結，本件原告之訴為無理由，依行政訴訟法第237條之8第
1項、第98條第1項前段，判決如主文。
中　　華　　民　　國　　111 　年　　10　　月　　12　　日
　　　　　　　　　行政訴訟庭　法　官　侯明正
上為正本係照原本作成。
如不服本判決，應於判決送達後20日內，向本院提出上訴狀並表
明上訴理由（原判決所違背之法令及其具體內容或依訴訟資料可
認為原判決有違背法令之具體事實），其未載明上訴理由者，應
於提出上訴後20日內向本院補提理由書（上訴狀及上訴理由書均
須按他造人數附繕本，如未按期補提上訴理由書，則逕予駁回上
訴），並應繳納上訴裁判費新臺幣750元元。
中　　華　　民　　國　　111 　年　　10　　月　　12　　日
　　　　　　　　　　　　　　　書記官　陳惠萍

證據清單：
一、原告提出：   原證1 被告機關111年1月18日南市交裁字第78-SYEF30203、78-SYEF30204號裁決書 15-17頁 二、被告提出：   被證1 臺南市政府警察局第五分局南市警交字第SYEF30203、SYEF30204號舉發違反道路交通管理事件通知單 43-45頁 被證2 被告機關111年1月18日南市交裁字第78-SYEF30203、78-SYEF30204號裁決書及送達證書 47-50頁 被證3 臺南市政府警察局第五分局110年12月7日、111年1月27日南市警五交字第1100661143號及第0000000000號函檢附交（會）辦單影本1份、違規路線位置圖2份、錄影採證光碟1片 51-65頁 被證4 原告之機車駕駛人基本資料1份 67頁 被證5 原告110年11月17日陳述單 69-70頁